最高法院刑事判決　　　　　　　　　　　　　　　八十七年度台上字第二七八二號
　　上　訴　人　貴族有限公司
　　上訴人兼右
　　公司代表人　謝金輝
右上訴人等因違反著作權法案件，不服台灣高等法院中華民國八十五年十二月六日第
二審判決（八十五年度上訴字第三九五六號，起訴案號：台灣台北地方法院檢察署八
十五年度偵字第五二五一號、八十五年度偵續字第十五號），提起上訴，本院判決如
左：
    主  文
原判決關於謝金輝部分撤銷，發回台灣高等法院。
其他上訴駁回。
    理  由
一關於上訴人謝金輝部分：
本件原判決認定上訴人謝金輝係台北市○○○路○段一三六巷四十五號貴族有限公司
負責人，明知恰克與飛鳥「赤色高地」專輯中之「YOU ARE FREE」歌曲，已於民國八
十二年十月十日，在日本首次發行。嗣於一年內授權台灣波麗佳音股份有限公司（下
稱波麗佳音公司）在台灣同步發行銷售。另 DREAMS COME TRUE 樂團「長男之嫁」專
輯中之「WHEREVER YOU ARE」，係於八十三年五月二十一日在日本首次發行，亦於一
年內以書面授權新力哥倫比亞公司（下稱新力公司）在台發行，並均已在台灣境內流
通，分別為波麗佳音公司及新力公司享有著作權之著作物。竟意圖銷售，基於概括犯
意，在日本購入前開歌曲之錄音帶後，分別製作母帶三捲，未經著作權人之同意或授
權，即自於八十三年十月八日、同年月十日，持交不知情之ＣＤ製造商精碟工業科
技股份有限公司大量生產製造收錄有「YOU ARE FREE」、「WHEREVER YOU ARE」二首
歌曲如原判決附表一編號一、三、四所示之各類ＣＤ唱片三千片，再以每片新台幣（
下同）九十至一百元之價格出售予中盤商，藉由中盤商出售予消費大眾牟利。嗣為波
麗佳音公司、新力公司等公司共組之財團法人國際唱片業交流基金會發覺，謝金輝乃
回收如原判決附表二所示之ＣＤ唱片，其餘部分則因已銷售而無法收回，案經波麗佳
音公司、新力公司訴請偵辦等情。因而撤銷第一審諭知謝金輝無罪之判決，改判論處
其連續意圖銷售而自重製他人著作罪刑。固非無見。惟查：(一)證據之證明力雖由法
院自由判斷，但若當事人、辯護人、代理人等對此項證據之真正，存有疑竇，則在此
疑竇未能究明之前，遽採為有罪之根據，即難謂為適法。原判決認定恰克與飛鳥「赤
色高地」專輯中之「YOU ARE FREE」歌曲已於八十二年十月十日在日本首次發行，嗣
於一年內授權波麗佳音公司在台灣同步發行，依行為時著作權法第四條第一款規定，
波麗佳音公司享有著作權等情，無非以波麗佳音公司曾分別於八十三年八月十六日及
九月三十日委託徠德公司重製該等歌曲之承攬合約書為其認定在台灣發行之依據。惟
波麗佳音公司於原審所提出八十三年八月十六日編號均為二一八二之承攬合約書影本
二紙，其上承辦人簽名欄，一有葉與民之簽名與波麗佳音公司之印文，另一則無之；
又波麗佳音公司於第一審及原審陸續提出八十三年九月三十日編號均為三一八之承攬
合約書影本三紙，其上承辦人簽名，或有葉與民之簽名與波麗佳音公司之印文，另外
則無之，而葉與民簽名之位置，一偏左，一偏右。（見第一審卷第一四二頁，原審卷
第七八－八一頁），為何同一編號、日期及內容均屬相同之承攬合約書，卻有二份或
三份署名相異之影本存在﹖其真實性如何﹖尚待察辨。又 ＤＲＥＡＭＳ  ＣＯＭＥ
ＴＲＵＥ樂團「長男之嫁」專輯中之「ＷＨＥＲＥＶＥＲ  ＹＯＵ  ＡＲＥ」歌曲，
新力公司亦先後於偵查及原審中提出二份授權書影本，（見八十四年度偵字第七一七
九號卷第三四頁，原審卷第一一九頁）其授權人、相對人、授權內容亦均屬相同，為
何有重複授權情形﹖且該二份授權書，其授權人簽名筆跡似有差異，授權日期一為八
十三年九月一日，一為八十四年二月二十二日，均未經我國駐外單位認證，其真實性
為何﹖亦頗滋疑義。謝金輝曾於原審提出質疑，原審未待調查，即逕行認定上述承攬
合約書及授權書概屬真正，並採為不利於謝金輝之判決基礎。其採證方法，難謂為適
法。(二)沒收屬從刑之一種，依附主刑而存在，倘行為不構成犯罪，除違禁物外，自無
單獨宣告沒收之餘地。原審既認定謝金輝被訴侵害原判決附表一編號２：日本賣座總
冠軍３中ＶＯＬＣＥ專輯之著作權部分，因犯罪不能證明，不另為無罪之諭知（見原
判決理由第六項），卻又將附表二編號ＪＦ－○○三成品二三○片、半成品四九三片
（均屬日本賣座總冠軍３）認屬供犯罪所用之物，予以宣告沒收，併有適用法則不當
及所載理由矛盾之違法。以上為上訴意旨所指摘及本院得依職權調查之事項，應認原
判決關於謝金輝部分，有撤銷發回更審之原因。著作權法業於八十七年一月二十一日
修正公布，發回更審時併希注及之。
二關於上訴人貴族有限公司部分：
按刑事訴訟法第三百七十六條所列各罪之案件，經第二審判決者，不得上訴於第三審
法院，法有明文。本件上訴人貴族有限公司因違反著作權法案件，原審係依行為時著
作權法第一百零一條第一項論處罪刑，核屬刑事訴訟法第三百七十六條第一款之案件
。依首開說明，既經第二審判決，自不得上訴於第三審法院，貴族有限公司竟復提起
上訴，顯為法所不許，應予駁回。
據上論結，應依刑事訴訟法第三百九十五條前段、第三百九十七條、第四百零一條，
判決如主文。
中      華      民      國    八十七    年      八      月    二十七    日
                              最高法院刑事第八庭
                                  審判長法官  紀  俊  乾
                                        法官  楊  商  江
                                        法官  黃  正  興
                                        法官  陳  宗  鎮
                                        法官  劉  介  民
      右正本證明與原本無異
                                              書  記  官
中      華      民      國    八十七    年      八      月    三十一    日
